【裁判字號】    97,易,189
【裁判日期】    970331
【裁判案由】    竊盜
【裁判全文】
臺灣彰化地方法院刑事判決        九十七年度易字第一八九號
公  訴  人  臺灣彰化地方法院檢察署檢察官
被      告  甲○○
                    巷1號
上列被告因竊盜案件，經檢察官提起公訴（九十六年度偵字第一
一二七七號），本院判決如下：
    主  文
甲○○共同竊盜未遂，累犯，處有期徒刑肆月，如易科罰金，以
新臺幣壹仟元折算壹日。
    事  實
一、甲○○（原名陳定安）前曾於民國九十四年八月十五日，因
    竊盜案件，經本院以九十四年度易字第七０七號判處有期徒
    刑六月，得易科罰金確定，入監執行後，已於九十五年十一
    月二十六日執行完畢。詎仍不知警惕，與真實姓名、年籍均
    不詳、綽號「阿義」之成年男子，共同基於普通竊盜之為自
    己不法所有意圖之犯意聯絡，於九十六年（起訴書誤載為九
    十五年）十二月五日凌晨零時許，一同前至彰化縣和美鎮○○路一五０巷與和厝路口處，推由上開綽號「阿義」之成年
    男子，著手竊取停放上址、屬已成年之乙○○所有之車牌號
    碼ＰＴ─０六三三號自用小客貨車一部，並由甲○○負責站
    立在上開車輛駕駛座車門外把風及遮掩綽號「阿義」之竊盜
    行為，乃由前揭綽號「阿義」之成年男子，手持不詳之工具
    （無積極證據足認係客觀上足供為兇器使用之工具），破壞
    上開車輛之駕駛座車門門鎖（毀損部分，未據告訴），打開
    駕駛座車門進入駕駛座乘坐，並破壞車內前方中央後照鏡上
    方之室內燈蓋（毀損部分，未據告訴），打開上開室內燈後
    ，動手欲發動該車，惟於綽號「阿義」之成年男子尚未及發
    動上開車輛之際，即為查覺有異而前往車旁查看之丙○○發
    現，乃因而未能得逞而未遂，並為據報趕赴現場之員警查獲
    。
二、案經彰化縣警察局和美分局報請臺灣彰化地方法院檢察署檢
    察官偵查起訴。
    理  由
一、按「除簡式審判程序、簡易程序及第三百七十六條第一款、
    第二款所列之罪之案件外，第一審應行合議審判。」，刑事
    訴訟法第二百八十四條之一定有明文；本件被告甲○○所犯
    係屬刑事訴訟法第三百七十六條第二款所列之罪，爰依法行
    獨任審判。又本件有關以下所引用被告以外之人於審判外之
    言詞或書面陳述，而不符合刑事訴訟法第一百五十九條之一
    至第一百五十九條之四之規定者，業經公訴人及被告於本院
    明示同意作為證據，且均經本院於審理時當庭直接提示而為
    合法之調查，公訴人、被告均未於言詞辯論終結前聲明異議
    ，本院審酌前開證據作成或取得之狀況，並無非法或不當取
    證之情事，且亦無顯不可信之情況，故認為適當而均得以作
    為證據，是前開證據依刑事訴訟法第一百五十九條之五之規
    定，均具有證據能力，先予敘明。
二、訊據被告甲○○矢口否認有何上揭竊盜未遂犯行，辯稱：伊
    於九十六年十二月四日下午八時許，與綽號「阿義」之成年
    男子，在彰化縣伸港鄉全興工業區飲酒，後來伊請「阿義」
    騎乘機車載伊回家，「阿義」將其載至案發場附近之統一超
    商，叫其在該處等，並稱要去找朋友，便騎乘機車離去，之
    後伊就被帶至警局，伊沒有看到「阿義」進入他人所有車輛
    ，也沒有把風竊盜之行為云云。惟查：（一）上揭事實，業
    據證人即在場目睹上情之丙○○於本院審理時到庭具結證稱
    ：九十六年十二月十五日凌晨零時許，其看見被告走向被害
    人乙○○車牌號碼ＰＴ─０六三三號自用小客貨車的駕駛座
    車旁，其在屋內打開鐵門，走上前看，發現已有另一名成年
    男子坐在上開車輛內之駕駛座上，當時駕駛座車門係開著，
    被告就站在駕駛座的門邊，被告及前開另一名成年男子二人
    均頭戴遮住雙耳的狗皮帽，坐在車內駕駛座上的成年男子已
    經破壞車內前方後照鏡上方的室內燈蓋，並打開室內燈，且
    在方向盤處動手腳，當時被害人乙○○所有的車子還未發動
    ，其開口詢問被告及車內的男子在做何事，被告及前揭成年
    男子均回以「這是我們的車，我們要開走，找不到鑰匙」，
    經其告知被告及上開男子「這輛車是我隔壁鄰居的」一語後
    ，車內的男子便下車，並假裝責罵被告「你把我報錯車」（
    臺語）等語明確，衡以證人丙○○與被告並不相識（此據被
    告於本院審理時陳明），與被告並無仇佷，當無故為陷害被
    告之理，且證人丙○○就被告當日戴有狗皮帽及被告參與竊
    盜之情節等內容證述綦詳，足認證人丙○○證述所見之情形
    與事實相符，足以採信；被告辯稱：伊並無竊盜之行為云云
    ，顯係事後卸責之詞，無可採信。（二）又被告為警查獲後
    ，雖經警測得呼氣酒精濃度為每公升零點六二毫克，有酒精
    測定紀錄表一紙在卷可考。然證人丙○○於本院審理時證稱
    ：其看見被告時，當時被告之精神狀態很正常，且被告遭其
    發現竊盜未遂後要離開現場時，其尾隨被告及前開另一名成
    年男子走了約二百公尺，看見被告走路情形很正常，伊在警
    詢一度稱被告有酒醉狀態，係指警察到場查獲被告時，被告
    假裝酒醉的情形等語，且被告於本院審理時，就其於案發之
    前，係與綽號「阿義」之成年男子在彰化縣伸港鄉全興工業
    區飲酒，其與綽號「阿義」之男子如何離開上開飲酒處所並
    到達案發地點等情，均得以回想並詳為供述，足認被告雖有
    飲酒，然其於實施竊盜行為之際，並無刑法第十九條第一項
    、第二項所定之精神障礙情形。（三）再證人丙○○於本院
    審理時證稱：其於被告著手竊盜之前，曾見另一名已成年男
    子（並非事後坐在被害人乙○○上開車輛駕駛座車內之男子
    ）騎乘機車停在附近，被告先過去小聲與該男子交談，其無
    法聽到二人之談話內容，之後該男子隨即騎乘機車離去，被
    告則走向被害人乙○○所有之前開車輛等語，然因證人丙○○所稱之前開機車騎士之姓名、年籍資料均屬不詳，且被告
    矢口否認竊盜未遂犯行，又被告與上開騎乘機車之男子之談
    話內容不明，且該男子於被告及綽號「阿義」之成年男子二
    人實施竊盜未遂行為時，並不在場，是前揭騎乘機車之成年
    男子與被告對談之內容，是否與被告之竊盜未遂行為有關，
    抑或有可能僅係單純之路人向被告問路或聊天，實尚有未明
    ，故尚難單以證人丙○○證稱被告在著手竊盜前，曾與不詳
    之已成年男性機車騎士交談，即逕認上開騎乘機車之成年男
    子亦屬本案竊盜未遂之共同正犯。（四）而起訴書犯罪事實
    欄記載『綽號「阿義」男子持工具破壞汽車門鎖後侵入汽車
    內行竊』，並未認定及舉證被告及綽號「阿義」之男子著手
    竊盜時，手中所持之工具係何種工具，及是否為客觀上足供
    為兇器使用之工具等情，而證人丙○○於本院審理時雖證稱
    ：被害人乙○○所有上開車輛的駕駛座車門鎖遭撬壞，其有
    看見當時坐在被害人乙○○前開車內駕駛座的人，手上有工
    具，是類似螺絲起子的東西，前面是否有尖尖的，其沒有仔
    細看，車內的人手上拿的是金屬的六角扳手，被告當時手上
    沒有工具等語，然證人丙○○先證稱：車內之男子手上係持
    類似螺絲起子之工具一語；後則又改證稱：上開工具係金屬
    的六角扳手一語；同時亦證稱：上開工具前面是否有尖尖的
    ，我沒有仔細看等語，是證人丙○○對於當時乘坐在車內之
    男子究係持何種工具，既未能精確描述，且證人丙○○亦同
    時表示「沒有仔細看」，又上開工具未經扣案，衡以足資作
    為破壞車鎖之物品眾多，且客觀上非均足堪為兇器使用（例
    如一般之鑰匙材質亦屬堅硬之金屬，其足以撬開車鎖，然尚
    難認係兇器），是被告及綽號「阿義」之成年男子實施竊盜
    時，綽號「阿義」之男子所持之工具，是否係屬法定之兇器
    ，尚堪質疑，依罪疑微輕原則，自難認被告及綽號「阿義」
    之男子著手竊盜時，有攜帶兇器之加重條件。（五）另被告
    於其竊盜行為遭發現而未遂時，已表明當時係圖以將車輛駕
    駛離去一節，亦據證人丙○○於本院審理時證述為真，足認
    被告於著手竊盜時，確有竊盜之為自己不法所有意圖。此外
    ，復有證人即被害人乙○○於警、偵訊之證述、「車籍查詢
    ─基本資料詳細畫面」一件及照片六幀在卷可佐，本件事證
    明確（被告於本院審理時聲請調取案發現場之錄影監視器畫
    面，然本院酌以被告於本院審理時曾同時陳稱：伊不知道事
    發現場是否有監視器一語，且證人丙○○之證述內容，足信
    為真，已詳述如前，故認被告上開聲請，尚無必要，附此敘
    明），被告前開犯行洵足認定。
三、核被告所為，係犯刑法第三百二十條第三項、第一項之普通
    竊盜未遂罪。又公訴人認被告上開竊盜未遂行為，係犯刑法
    第三百二十一條第二項、第一項第三款之攜帶兇器竊盜未遂
    罪，尚有未洽，已詳述如前，惟起訴之基本社會事實同一，
    本院自應變更法條加以裁判。再被告與真實姓名、年籍均不
    詳、綽號「阿義」之成年男子二人間，有犯意聯絡與行為分
    擔，應論以共同正犯。又被告前曾於九十四年八月十五日，
    因竊盜案件，經本院以九十四年度易字第七０七號判處有期
    徒刑六月，得易科罰金確定，入監執行後，已於九十五年十
    一月二十六日執行完畢，有臺灣彰化地方法院檢察署刑案資
    料查註紀錄表、臺灣高等法院被告前案紀錄表各二份在卷可
    考，其於五年以內故意再犯本件有期徒刑以上之罪，為累犯
    ，應依刑法第四十七條第一項之規定加重其刑。再被告著手
    於竊盜行為之實行而不遂，為未遂犯，爰依刑法第二十五條
    第二項之規定，減輕其刑；且前分別有加重、減輕之事由，
    依法應先加後減之。爰審酌被告之素行、犯罪之動機、目的
    係為圖一己之私利、竊盜未遂之手段、著手竊取未遂之財物
    價值、對被害人乙○○所生之危害及被告犯罪後之態度等一
    切情狀，量處如主文所示之刑，並諭知易科罰金之折算標準
    ，以示懲儆。另中華民國九十六年罪犯減刑條例固已於九十
    六年七月四日公布，並自同年七月十六日生效施行，惟依上
    開條例第二條第一項之規定，必須犯罪在九十六年四月二十
    四日以前者，始有該條例減刑規定之適用；而本件被告所為
    竊盜未遂行為之犯罪時間，並非在九十六年四月二十四日之
    前，自無適用上開減刑條例之餘地，附此敘明。
據上論斷，應依刑事訴訟法第二百九十九條第一項前段、第三百
條，刑法第二十八條、第三百二十條第一項、第三項、第四十七
條第一項、第二十五條第二項、第四十一條第一項前段，刑法施
行法第一條之一第一項、第二項前段，判決如主文。
本案經檢察官吳芙如到庭執行職務
中    華    民    國  九十七  年    三   月   三十一  日
                  刑事第八庭    法  官  李雅俐
以上正本證明與原本無異。
如不服本判決，應於判決送達後10日內，向本院（切勿逕送臺灣
高等法院臺中分院）提出上訴狀，上訴書狀應「敘述具體上訴理
由」，並按他造當事人之人數附繕本。
告訴人或被害人對於判決如有不服具備理由請求檢察官上訴者，
其上訴期間之計算係以檢察官收受判決正本之日期為準。
中    華    民    國  九十七  年    三   月   三十一  日
                                書記官  陳秀娟
附錄論罪科刑法條：
刑法第三百二十條第一項、第三項：
意圖為自己或第三人不法之所有，而竊取他人之動產者，為竊盜
罪，處五年以下有期徒刑、拘役或五百元以下罰金。
前二項之未遂犯罰之。


司法院資訊處製作；財團法人民間司法改革基金會備份。
